臺灣高等法院刑事裁定　　　　　　　　 100年度抗字第1046號
抗　告　人
即　自訴人　蔡正元
被　　　告　郭台強
上列抗告人因聲請法官迴避案件，不服臺灣士林地方法院100 年
度聲字第1327號，中華民國100年8月12日裁定，提起抗告，本院
裁定如下：
    主  文
抗告駁回。
    理  由
一、原裁定意旨略以：抗告人即自訴人以其前經中央電影事業股
    份有限公司（下稱中影公司）提出侵占、背信罪嫌之自訴，
    經原法院審判長黃雅君、法官劉瓊雯及法官陳彥宏組成合議
    庭審理，於民國（下同）100年6月10日，以99年度自更字第
    1號判決自訴人犯業務侵占罪，處有期徒刑1年，自訴人不服
    ，已依法提起上訴在案。惟自訴人前自訴中影公司負責人郭
    台強誣告乙案（原法院98年度自字第16號），原承審合議庭
    為審判長王美玲、法官高雅敏及法官吳志豪（進股），轉為
    合議庭審判長黃雅君、法官陳彥宏及法官劉瓊雯（建股）辦
    理，而與前揭自訴人遭判決有罪案件之合議庭成員完全相同
    ，而自訴人已於上開案件遭判決有罪，對於同一基本事實內
    容之本件誣告案，該合議庭顯有因另案有罪裁判而於心證上
    形成先入為主之偏頗之虞，難以期待為客觀超然之公正審理
    ，聲請承審之合議庭法官迴避。原法院查自訴人雖以上情聲
    請承審合議庭法官迴避，然原法院99年度自更字第1 號判決
    於100 年6 月10日宣判，判決書並於同年月21日送達該案被
    告即自訴人，此有卷附判決書、公務電話紀錄可參，聲請意
    旨所指迴避原因顯已發生並為自訴人所知悉，惟自訴人於98
    年度自字第16號案件100年7月13日準備程序中仍委由自訴代
    理人林合民律師陳述自訴要旨及用以證明被告郭台強涉犯誣
    告罪之各項證據及待證事實，復當庭聲請傳喚證人姜國棟（
    100年7月13日準備程序筆錄參照），顯然於其自稱聲請迴避
    之原因發生且知悉後（原法院99年度自更字第1 號判決宣判
    暨送達），已就本案件有所聲明及陳述，依法即不得聲請法
    官迴避，故本件聲請於法不合至明。又原法院98年度自字第
    16號案件原承審合議庭為審判長王美玲、陪席法官高雅敏及
    受命法官吳志豪（進股），嗣因受命法官辭職（99年4月6日
    生效），該股案件經原法院庭務會議決議依字別抽分由新調
    入法官辦理，並由建股法官承審，此有卷附司法院令、進股
    改分案清單影本各1 紙可參，而建股法官之合議庭配置原為
    本院刑事第八庭，嗣庭序變更為第四庭，審判長與陪席法官
    均為黃雅君法官、陳彥宏法官，並無聲請意旨所稱案件因不
    明事由變更承審法官之問題；況原法院99年度自更字第1 號
    判決並未就自訴部分全部認定有罪（背信部分判決無罪），
    亦無因另案心證上形成先入為主之問題，自訴人徒以承審合
    議庭成員相同，空言指摘法官執行職務有偏頗之虞，亦屬無
    據，駁回自訴人之聲請等語。
二、抗告意旨略以：(一)刑事訴訟法第18條規定：「當事人遇有左
    列情形之一者，得聲請推事迴避：…二、推事有前條以外情
    形，足認其執行職務有偏頗之虞者。」同法第19條第2 項規
    定：「前條第二款情形，如當事人已就該案件有所聲明或陳
    述後，不得聲請推事迴避。但聲請迴避之原因發生在後或知
    悉在後者，不在此限。」如果聲請迴避之原因知悉在後者，
    雖已對案件有所聲明或陳述，仍可聲請迴避。(二)本件抗告人
    自訴郭台強誣告案（原法院98年度自字第16號），原本是由
    進股（審判長王美玲、法官高雅敏、法官吳志豪）審理，並
    曾於99年1 月26日行審判程序在案。但因認本案與另案郭台
    強之中影公司自訴抗告人侵占背信之案件（原法院99年度自
    更字第1 號，愛股）有基本事實內容相同之關聯，乃暫時停
    止未繼續進行本件訴訟程序，等待另案原法院99年度自更字
    第1 號判決後，再行審理。(三)原法院另案郭台強之中影公司
    自訴抗告人侵占背信之案件（原法院99年度自更字第1 號，
    審判長黃雅君、法官劉瓊雯、法官陳彥宏），前於100年6月
    10日判決抗告人成立業務侵占罪，判處有期徒刑1 年，抗告
    人已依法提起上訴在案。抗告人當時根本不可能知悉本案誣
    告案之法官已改分配由建股審判長黃雅君、法官劉瓊雯、法
    官陳彥宏審理。因此原裁定稱抗告人於100年6月10日經原法
    院99年度自更字第1 號愛股判決後已知悉迴避原因云云，顯
    然無據。原法院於本案進股改由建股辦理時，並未通知抗告
    人建股之3 位法官名單，抗告人如何可能知悉迴避原因？(四)
    抗告人收到100年7月13日準備程序開庭通知時，僅知本案改
    由建股辦理，但仍不知建股之合議庭3 位法官成員之名單。
    100年7月13日抗告人到庭開準備程序時，雖當庭發現受命法
    官為劉瓊雯，但當時因仍不知道另2位法官名單，而以為另2
    位法官應無變動，根本不可能知道建股的法官竟與愛股的法
    官完全相同，因此當庭對本件為陳述。(五)嗣後抗告人於 100
    年7 月25日接獲本件誣告案審理期日之開庭通知書，才發現
    建股之庭長為黃雅君，經查詢後才知道本案由進股改由建股
    辦理，而建股之審判長黃雅君、法官劉瓊雯、法官陳彥宏，
    竟與原法院99年度自更字第1 號判決抗告人有罪之承審法官
    竟完全相同。抗告人於100年7月25日知悉此迴避原因後，於
    100年7月27日具狀聲請法官迴避，應符合刑事訴訟法第19條
    第2 項但書規定。(六)由於本案抗告人自訴郭台強誣告之基本
    事實，係以郭台強之中影公司自訴抗告人之另案原法院99年
    度自更字第1 號抗告人侵占背信之行為係屬誣告，但原法院
    99年度自更字第1 號審判長黃雅君、法官劉瓊雯、法官陳彥
    宏已判決抗告人有罪。而本件原由進股審判長王美玲、法官
    高雅敏、法官吳志豪審理之自訴誣告案，卻中途轉為由合議
    庭審判長黃雅君、法官劉瓊雯、法官陳彥宏審理，審判長黃
    雅君、法官劉瓊雯、法官陳彥宏就原法院99年度自更字第 1
    號既已判決抗告人有罪，對於同一基本事實內容之本案，顯
    有因另案之裁判而於心證上形成先入為主之偏頗之虞，難以
    期待為客觀超然之公正審理，而足以認為審判長黃雅君、法
    官劉瓊雯、法官陳彥宏就本案執行職務有偏頗之虞，抗告人
    前依刑事訴訟法第18條第2 款之規定，聲請承審之合議庭法
    官迴避，但經原裁定誤認抗告人就迴避原因之知悉時點，而
    裁定駁回，為此依法提起抗告，請求撤銷原裁定，並為准許
    本件法官迴避云云。
三、經查：
  (一)按法官有刑事訴訟法第17條以外之情形，足認其執行職務有
    偏頗之虞者，當事人得聲請法官迴避，刑事訴訟法第18條第
    2 款定有明文。其中所稱「足認其執行職務有偏頗之虞」者
    ，係指法官與訴訟關係人具有故舊恩怨等關係，其審判恐有
    不公平者而言；並須以一般通常之人所具有之合理觀點，對
    於該承辦法官能否為公平之裁判，均足產生懷疑，且此種懷
    疑之發生，存有其完全客觀之原因，而非僅出諸當事人自己
    主觀之判斷者，始足當之；而當事人聲請法官迴避，以有具
    體事實足認其執行職務有偏頗之情形為限（最高法院19年抗
    字第285 號、18年抗字第149號、79年台抗字第318號判例意
    旨參照；其中79年台抗字第318 號判例業經最高法院以94年
    度第17次刑事庭會議決議訂正判例文字）。
  (二)查原法院98年度自字第16號誣告案件（下稱本件誣告案）原
    承審合議庭為審判長王美玲、陪席法官高雅敏、受命法官吳
    志豪（進股），嗣因受命法官辭職（99年4月6日生效），該
    股案件經原法院庭務會議決議依字別抽分由新調入法官辦理
    ，並由建股法官承審，此有卷附司法院令、進股改分案清單
    影本各1 紙（原法院卷第19、21頁）可參，而建股法官之合
    議庭配置原為原法院刑事第八庭，嗣庭序變更為第四庭，本
    件誣告案即由該庭審判長黃雅君、法官劉瓊雯、法官陳彥宏
    審理，合先敘明。
  (三)抗告意旨以抗告人於100年7月13日並不知悉本件誣告案承審
    合議庭成員與原法院99年度自更字第1 號案件之承審合議庭
    成員完全相同，當時方對本件為陳述，嗣於同年7 月25日始
    知悉上情，即於同年7 月27日聲請法官迴避，指摘原裁定不
    當云云，惟本件誣告案審判長黃雅君、法官劉瓊雯、法官陳
    彥宏雖曾參與原法院99年度自更字第1 號被告蔡正元（即抗
    告人）背信等案件之審理，然該案與本件誣告案件並非同一
    案件（最高法院52年台上字第1048號判例意旨參照），亦非
    本件誣告案件之前審裁判；且承審合議庭審判長黃雅君、法
    官劉瓊雯、法官陳彥宏並未就該案自訴部分為抗告人全部有
    罪之認定（背信部分判決無罪），有原法院99年度自更字第
    1 號刑事判決乙份可稽（原法院卷第10頁至第16頁）；此外
    ，並無具體事證足證本件誣告案審判長黃雅君、法官劉瓊雯
    、法官陳彥宏與抗告人有故舊恩怨等關係，或其等審判恐有
    不公平之情形，尚難僅憑其等有參與上開原法院99年度自更
    字第1號案件之審理，遽認其等執行職務有偏頗之虞。
  (四)綜上，原裁定以本件誣告案件因原受命法官辭職，經原法院
    庭務會議決議依字別抽分，改由審判長黃雅君、法官劉瓊雯
    、法官陳彥宏審理，並無聲請意旨所稱案件因不明事由變更
    承審法官之問題；況原法院99年度自更字第1 號判決並未就
    自訴部分全部認定有罪（背信部分判決無罪），亦無因另案
    心證上形成先入為主之問題，抗告人徒以承審合議庭成員相
    同，即指摘法官執行職務有偏頗之虞，尚屬無據，裁定駁回
    抗告人之聲請，經核於法並無違誤。抗告人徒憑主觀之懷疑
    ，仍執前詞，再以承審合議庭成員相同，且曾對其就另案為
    部分不利判決，即認法官執行職務有偏頗之虞，而提起本件
    抗告，並無理由，應予駁回。
據上論結，應依刑事訴訟法第412條，裁定如主文。
中    華    民    國    100    年    9    月    20    日
                  刑事第二十五庭審判長法  官 黃瑞華
                                      法  官 陳恒寬
                                      法  官 許文章
以上正本證明與原本無異。
不得再抗告。
                                      書記官  范家瑜
中    華    民    國   100    年    9     月    20    日